【裁判字號】    92,易,24
【裁判日期】    920227
【裁判案由】    偽造文書
【裁判全文】
臺灣彰化地方法院刑事判決                            九十二年度易字第二四號
    公  訴  人  臺灣彰化地方法院檢察署檢察官
    被      告  丙○○  女  三.
    被      告  甲○○  男  二.
右列被告因偽造文書案件，經檢察官提起公訴 (九十一年度偵字第二０三０號、第二
六一０號)，本院判決如左：
    主  文
甲○○、丙○○共同連續行使偽造私文書，足生損害於公眾及他人，甲○○處有期徒
刑陸月，丙○○處有期徒刑月，如易科罰金，均以參佰元折算壹日。丙○○緩刑貳
年。
所偽造之台灣彰化地方法院檢察署（九０）0000000號發還刑事保證金領款收
據三聯單上「乙○○」之署押共參枚（經複寫紙之作用形成參枚）及合作金庫銀行員
林分行所偽開之乙○○０一四七四四號帳戶開戶資料上、存款憑條上及領款憑條上所
偽造之「乙○○」署押共參枚、印文共貳枚及所偽造、未扣案之乙○○印章壹枚均沒
收。
    事  實
一、丙○○與甲○○原係男女朋友關係，甲○○前於民國八十九年間，因酒後駕車、
    過失致人於死案件，被移送至台灣彰化地方法院檢察署接受偵訊，後經該管檢察
    官以新台幣（下同）十萬元交保，甲○○即委由其前同居女友乙○○前來辦理交
    保手續，並請乙○○代其提領其所有之十萬元前來繳付刑事保證金十萬元，嗣後
    甲○○與乙○○分手，而九十年三月間，甲○○前犯之過失致死與公共危險案，
    為本院判處應執行有期徒刑八月，緩刑二年確定後，臺灣彰化地方法院檢察署即
    依法通知乙○○前來領回保證金，乙○○即告知甲○○此事，並向甲○○表明不
    願代甲○○領取保證金之意，甲○○竟與其當時之女友丙○○共同基於偽造文書
    等之概括犯意聯絡，先於九十年三月二十四日，二人同至台北縣三重市○○○○○路旁，由甲○○將丙○○所交之照片及乙○○前與其同居時所留之國民身分證
    影本各一張轉交與一名真實姓名、年籍不詳、與其等有偽造國民身分證犯意聯絡
    之成年男子，以二萬五千元之代價，使該名男子代其等偽造上貼有丙○○照片、
    並蓋有偽造之「內政部印」公印文之「乙○○」的國民身份證一張。二人再於九
    十年三月二十六日（起訴書誤載為同年三月二十二日），一同至臺灣彰化地方法
    院檢察署，推由丙○○向該署之服務處公務員出示該偽造之國民身份證，冒稱其
    係「乙○○」本人，欲領回其所繳之前揭保證金，使該署承辦公務員於不知情下
    ，而填具編號（九０）0000000號發還刑事保證金領款收據（一式三聯）
    與丙○○簽收，丙○○即假乙○○名義，於該收據之領款人簽名處偽造「乙○○
    」之簽名署押一次（經複寫紙之作用而形成三個簽名），並交回收據與該署承辦
    人審核以為行使，以示已由原具保人領回該筆保證金之意，而臺灣彰化地方法院
    檢察署承辦人員並因而交付票號為0000000號、票面金額為十萬元之國庫
    支票一張與丙○○。其二人為將該紙支票兌換為現金，即共同承前之偽造文書概
    括犯意，於同年三月二十八日上午九時許，先由甲○○前去彰化縣員林鎮○○路
    委請不知情之刻印商人代為偽造乙○○之印章一枚（未扣案，亦未能證明已滅失
    ）後，再一同前去合作金庫銀行員林分行（起訴書誤載為台灣銀行，下稱合庫）
    ，推由丙○○冒用乙○○之名義，偽填開戶資料，在所偽造之開戶資料之戶名處
    ，偽簽乙○○之簽名署押一枚，並在印鑑處，持甲○○所偽造之乙○○印章偽蓋
    乙○○印文一枚，並由丙○○當場偽填存款憑條及領款憑條，於其上偽簽乙○○
    簽名署押各一枚，並在領款憑條上以偽造之乙○○印章偽蓋乙○○印文一枚後，
    將該等開戶資料、存款憑條、取款憑條及冒領之前開國庫支票等一併交與合庫之
    承辦人員而據以行使，假冒乙○○名義開戶並存入上開國庫支票後，立即將金額
    全數領出，使該合庫承辦人員在不知情下，為其開立０一四七一四號、戶名為「
    乙○○」之帳戶後，為其等把前開詐領之國庫支票存入，並依其指示把票款取出
    交與其二人。甲○○於領得該筆款項後，隨即將上開偽造之乙○○國民身份證丟
    棄。其二人前之行為，均足生損害於乙○○及臺灣彰化地方法院檢察署對保管保
    證金之利益與金融機構對個人帳戶管理之正確性。後丙○○因與甲○○感情破裂
    而分手，其惟恐上開諸情東窗事發，而向臺灣彰化地方法院檢察署檢察官自首而
    接受裁判。
二、案經丙○○部分經丙○○向臺灣彰化地方法院檢察署檢察官自首，甲○○部分並
    由該署檢察官檢舉偵查起訴。
    理  由
一、訊之被告甲○○、丙○○二人對其上揭偽造文書等犯行，均坦白承認，核與被害
    人乙○○於偵查中指述之情節大致相符，並有甲○○所己之筆記本一本、乙○○
    之國民身分證影本一張、合庫員林分行「乙○○」被冒名所開立之帳戶之開戶資
    料附存款憑條、領款憑條及交易明細表一份、臺灣彰化地方法院檢察九十年三月
    二十六日（九０）0000000號發還刑事保證金領款收據第一聯影本一紙等
    附卷可相佐證，其二人之犯行已堪認定，均應依法予以論科。
二、按在臺灣彰化地方法院檢察署發還刑事保證金領款收據之領款人簽名蓋章欄處簽
    名者，有表示其本人已領回該筆保證金之意，是該收據之性質，應屬私文書之一
    種，是核被告甲○○、丙○○二人所為，均係犯刑法第二百十六條、第二百十條
    、第二百十八條第一項之行使偽造私文書及偽造公印文罪。其等為偽造上述發還
    保證金領款收據及合庫開戶資料、存、領款憑條而偽造乙○○之印章、印文及署
    押之犯行，均係偽造該等私文書犯行之部分行為，且其二人偽造該等私文書後持
    以行使，其偽造之低度行為應為行使之高度行為所吸收，而其為偽造乙○○之國
    民身分證以為行使，致先在偽造之乙○○國民身分證上偽造「內政部印」之公印
    文一枚，其行使偽造國民身分證係屬刑法第二百十六條、第二百十二條之罪，與
    同法第二百十八條第一項之偽造公印文罪相衡，以後者即偽造公印文之法定刑較
    重，依重行為吸收輕行為之法理，應論以偽造公印文罪即可，是不另論前述之偽
    造印章、印文、私文書及行使特種文書罪。其二人就前開犯行間，及就偽造公印
    文部分另與該不詳真實姓名、年籍男子間，有犯意之聯絡及行為之分擔，均為共
    同正犯；而其二人利用不知情之刻印商為其等偽造乙○○之印章，係屬間接正犯
    。又其等先後多次行使犯行，時間緊接，且所犯係犯罪構成要件相同之罪，顯係
    基於概括犯意為之，應依連續犯之規定論以一罪，並依法加重其刑。而其所犯二
    罪間，有原因、目的之牽連關係，應從一重之連續行使偽造私文書罪處斷。公訴
    人雖僅起訴被告二人行使偽造之特種文書罪，而未論及其等亦有行使偽造私文書
    等犯行，顯有未洽，然此二罪間有前述吸收上、牽連上之裁判上一罪關係，本院
    自應併予審判，並依法變更起訴法條。再被告二人為領回保證金，雖有向臺灣彰
    化地方法院檢察署及合庫人員施用詐術之行為，然因該筆保證金本係被告甲○○
    委請被害人乙○○代為繳納，實際上係屬甲○○所有，此業據被害人乙○○於偵
    查中表明詳細，是甲○○二人應無不法所有之意圖，自不再依詐欺罪相繩。被告
    丙○○於犯罪後，於該管公務員發覺前，即主動向臺灣彰化地方法院檢察署檢察
    官自首而接受裁判，有臺灣彰化地方法院檢察署九十一年度他字第四０三號偵查
    卷所附九十一年三月四日內勤筆錄在卷可稽，應依法減輕其刑，並先加後減之。
    爰分別審酌被告二人犯罪之動機、目的、方法、手段、品行、所得利益、所生危
    害暨犯後態度等一切情狀，分別量處如主文所示之刑，並各諭知易科罰金之折算
    標準，以示懲儆。末查被告丙○○前未曾受有期徒刑以上刑之宣告，此有臺灣彰
    化地方法院檢察署刑案資料查註紀錄表一紙在卷可稽，其經此教訓，應知警惕而
    無再犯之虞，所宣告之刑，認以暫不執行為適當，併予宣告緩刑二年，以勵自新
    。至如主文欄第二項所偽造之乙○○印章、印文及署押等物，均係被告二人所偽
    造，而偽造之乙○○印章一枚，雖未扣案且下落不明，但未能證明已滅失，業據
    其等供明在卷，應併依法宣告沒收；至未扣案所偽造之乙○○國民身分證一張，
    業為被告丟棄而滅失，此據被告甲○○供明在卷，無從併予宣告沒收該國民身分
    證及其上所偽造之「內政部印」之公印文，附此敘明。
據上論斷，應依刑事訴訟法第二百九十九條第一項前段、第三百條、刑法第二十八條
、第五十六條、第二百十六條、第二百十條、第二百十八條第一項、第五十五條、第
六十二條前段、第二百十九條、第四十一條第一項前段、第七十四條第一款、罰金罰
鍰提高標準條例第二條，判決如主文。
本案經檢察官黃淑媛到庭執行職務。
中      華      民      國      九十二      年    二    月    二十七    日
                                臺灣彰化地方法院刑事第一庭
                                    法      官  葛永輝
右正本證明與原本無異。
如不服本判決，應於送達後十日內向本院提出上訴狀( 須附繕本 )。
告訴人或被害人對於判決如有不服具備理由請求檢察官上訴者，其上訴期間之計算係
以檢察官收受判決正本之日期為準。
                                    法院書記官  施惠卿
中      華      民      國      九十二      年    三    月      三      日
刑法第二百十六條
行使第二百十條至第二百十五條之文書者，依偽造、變造文書或登載不實事項或使登
載不實事項之規定處斷。
刑法第二百十條
偽造、變造私文書，足以生損害於公眾或他人者，處五年以下有期徒刑。
刑法第二百十八條
偽造公印或公印文者，處五年以下有期徒刑。
盜用公印或公印文，足以生損害於公眾或他人者，亦同。


司法院資訊處製作；財團法人民間司法改革基金會備份。
